【裁判字號】    95,易,711
【裁判日期】    950726
【裁判案由】    業務過失傷害
【裁判全文】
臺灣高雄地方法院刑事判決               95年度易字第711號
公  訴  人  臺灣高雄地方法院檢察署檢察官
被      告  丁○○
                      樓
上列被告因業務過失傷害案件，經檢察官聲請簡易判決處刑（94
年度偵字第22387 號），經本院認不得以簡易判決處刑，改依通
常程序審判，本院判決如下：
    主  文
丁○○無罪。
    理  由
一、公訴意旨以：被告丁○○係天階設計工程行之實際負責人，
    於93年9 月5 日向伯冠工程行負責人林伯吟借牌以承攬吳德
    良所經營之勝捷建設股份有限公司位於高雄市○○路與龍德
    路口（地號：高雄市○○段59號）樣品屋工程，為勞工衛生
    安全法所規定之雇主，係從事業務之人。因王明順於93年10
    月間僱用丙○○在該樣品屋從事覆蓋屋頂之工作，被告明知
    雇主對於高度在二公尺以上之工作場所邊緣及開口部份，勞
    工有遭受墜落危險之虞者，應設有適當強度之圍欄、握把、
    覆蓋等防護措施，雇主為前項措施顯有困難，或作業之需要
    臨時將圍欄等拆除，應採取使勞工使用安全帶等防止因墜落
    而致勞工遭受危險之措施，竟疏於注意，而未在前址設置圍
    欄、握把、覆蓋或安全帶等防護措施，嗣於同年月14日，丙
    ○○在該處之屋頂、離地約9 公尺處，從事覆蓋屋頂之際，
    因樣品屋裝璜木條設置不穩固且該處未設置防護措施，而自
    該處墜落地面，致丙○○受有第一腰椎爆裂性骨折併脊髓損
    傷後併下肢截癱及大小便失禁等傷害。因認被告涉犯刑法第
    284 條第2 項前段業務過失致人傷害罪嫌。
二、公訴人認被告涉犯刑法第284 條
    第2 項前段業務過失致人傷害罪嫌，係以被告承包樣品屋工
    程及搭建樣品屋之情，已經證人林伯吟及被告陳述已明，而
    被害人丙○○因從事覆蓋屋頂而墜落地面受傷一節，亦有驗
    傷診斷書附卷可稽，資為論據。訊據被告否認有業務過失致
    人傷害犯行，辯稱其已將樣品屋屋頂鐵皮覆蓋工程轉包予王
    明順，而丙○○係王明順所雇用，故其應不負雇主之責，自
    無業務過失等語。
三、經查：
    (一)檢察官、被告於本院言詞辯論終結前，就證人即伯冠工程
      行林伯吟及證人王明順在偵查中具結後所為證述及切結書
      、工程承攬合約書、高雄榮民總醫院診斷證明書、員工出
      勤表之證據能力均未聲明異議，且經本院審酌證人林伯吟
      、王明順在偵查中證述及切結書、工程承攬合約書、高雄
      榮民總醫院診斷證明書、員工出勤表作成時之情況，並無
      不適作為證據之情形，依法自得作為證據，先予敘明。
    (二)被告係天階設計工程行之實際負責人，於93年9 月5 日與
      伯冠工程行即林伯吟簽訂切結書，由被告向伯冠工程行即
      林伯吟借牌，被告即以伯冠工程行名義承攬勝捷建設股份
      有限公司坐落高雄市○○段59號之樣品屋搭建工程，又於
      93年9 月14日，丙○○在樣品屋離地面約9 公尺高度之屋
      頂從事屋頂鐵皮覆蓋工作之際，因踩斷樣品屋裝璜木條，
      且當時未設置防護措施，致丙○○墜落地面，受有第一腰
      椎爆裂性骨折併脊髓損傷後併下肢截癱及大小便失禁等傷
      害之事實，已經證人即伯冠工程行林伯吟於偵查中結證已
      明，並有切結書、工程承攬合約書、高雄榮民總醫院診斷
      證明書附卷可稽，又被告亦陳述上情在卷，核與上開各事
      證相符，被告此部分自白即堪信為真正。
    (三)再被告已將樣品屋屋頂鐵皮覆蓋工程轉包予王明順，王明
      順乃雇用丙○○從事屋頂鐵皮覆蓋工作之情，業據證人王
      明順於偵查中結證稱丙○○係其僱用之工人等語，證人乙
      ○○於本院亦結證稱其受僱被告擔任坐落高雄市○○段59
      號樣品屋搭建工程工作，負責員工出勤、發薪等事務，王
      明順係承包商，而丙○○係王明順僱用之工人，王明順及
      丙○○均非員工，故據以發薪之員工出勤表上均無記載王
      明順、丙○○出勤之情形等語明確，並有證人乙○○於本
      院提出之員工出勤表在卷足憑。從而，被告所辯其已將樣
      品屋屋頂鐵皮覆蓋工程轉包予王明順，而丙○○係王明順
      所雇用，其未僱用丙○○之情，自堪以採取。
四、按事業主或事業之經營負責人，為勞工安全衛生法所稱之雇
    主，勞工安全衛生法第2 條第2 項固定有明文。又於事業單
    位以其事業招人承攬時，其承攬人就承攬部份負勞工安全衛
    生法所定雇主之責任；原事業單位就職業災害補償仍與承攬
    人負連帶責任。再承攬者亦同，同法第16條亦規定甚明。職
    是，事業主、事業單位將其事業之部分招人承攬時，就已招
    人承攬部分，該事業主、事業單位即非勞工安全衛生法所稱
    之「雇主」，僅於職業災害補償時與承攬人負連帶賠償責任
    ，此於承攬人將所承攬部分再招人承攬時，承攬人就再承纜
    部分所處地位亦同。被告承攬坐落高雄市○○段59號之樣品
    屋搭建工程後，再將樣品屋屋頂鐵皮覆蓋工程轉包予王明順
    ，已如前述，依上開規定，被告就樣品屋屋頂鐵皮覆蓋工程
    所生之勞工職業災害，即無負勞工安全衛生法所訂之「雇主
    」責任可言，自無課以防止引起墜落危害之注意義務，而論
    以過失罪責餘地。另丙○○在樣品屋離地面約9 公尺高度之
    屋頂從事屋頂鐵皮覆蓋工作之際，固因踩斷樣品屋裝璜木條
    ，致墜落地面受傷。然依一般智識可知，樣品屋裝璜用之木
    條非如鋼骨或鐵條，其強度顯不足以支撐一個人之重量，且
    樣品屋裝璜木條應僅為樣品屋之支架，而非供作施工人員行
    走之鷹架，王明順、丙○○從事樣品屋屋頂鐵皮覆蓋工程時
    ，亦應知悉此節，是王明順、丙○○未採取安全之施工方式
    ，致丙○○於施工中踩斷樣品屋裝璜木條而墜落地面受傷，
    尚難因此認被告未防止踩斷樣品屋裝璜木條墜落之過失責任
    。此外，復查無其他積極證據足證被告有過失責任，被告之
    業務過失致人受傷犯行，即屬不能證明，自應諭知無罪之判
    決。
五、據上論斷，應依刑事訴訟法第301 條，判決如主文。
本案經檢察官甲○○到庭執行職務。
中    華    民    國    95    年    7     月    26    日
                  刑事第四庭    審判長法  官  郭玫利
                                      法  官  林意芳
                                      法  官  陳明呈
以上正本證明與原本無異。
如不服本判決，應於判決送達後10日內，向本院提出上訴狀。
中    華    民    國    95    年    7     月    26    日
                                      書記官  吳金霞


司法院資訊處製作；財團法人民間司法改革基金會備份。
